臺灣高等法院高雄分院刑事判決　　　　　　　　　九十二年度上易字第一六一五號
　　上　訴　人　臺灣屏東地方法院檢察署檢察官
　　被　　　告　乙○○
右上訴人因被告竊盜案件，不服臺灣屏東地方法院九十二年度易字第五六九號中華民
國九十二年十一月十一日第一審判決（起訴案號：臺灣屏東地方法院檢察署九十二年
度偵字第三四八九號），提起上訴，本院判決如左：
      主  文
上訴駁回。
      事  實
一、甲訴意旨略以：被告乙○○於民國八十八年間因竊盜案件，經判處有期徒刑一年
    二月確定，嗣於九十年六月二十二日假釋，已於九十年八月十七日保護管束期滿
    ，仍不知悔改，意圖為自己不法之所有，於九十二年六月五日二十二時許，在屏
    東縣里港鄉○○村○○路六十五號前，乘車牌號碼ＷＫ─八二二六號自用小客貨
    車車主丙○○不在之際，以客觀上足為兇器之六角扳手，插入電門鎖，加以破壞
    ，以該扳手發動該車，予以竊取，用供代步，並將車內音響、地毯、後座排椅拆
    除，據為己有，迄九十二年六月七日十五時許，在屏東縣高樹鄉○○村○○路，
    為警查獲，扣得該車及六角扳手一支，因認被告涉嫌加重竊盜云云。
二、按被告未經審判證明有罪確定前，推定其為無罪。犯罪事實應依證據認定之，無
    證據不得認定犯罪事實，刑事訴訟法第一百五十四條定有明文。所謂犯罪事實之
    證據，係指足以認定被告確有犯罪行為之積極證據而言，該項證據且須適合被告
    犯罪事實之認定，始得採為斷罪資料（最高法院五十三年台上字第二七五０號判
    例參照）。又認定事實所憑之證據，固不以積極證據為限，間接證據亦應包括在
    內，惟採用間接證據時，必其所成立之證據在直接關係上，雖僅足以證明他項事
    實，而由此他項事實，本於推理作用足以證明待證事實者，方為合法，若憑空之
    推想，並非間接證據。又若積極證據不能證明犯罪事實時，被告之抗辯或反證縱
    屬虛偽，仍應為被告有利之認定（最高法院三十二年上字第六七號、三十年上字
    第四八二號判例參照）。
三、甲訴意旨認被告涉有刑法第三百二十一條第一項第三款之加重竊盜罪嫌，係以被
    害人丙○○所為指述，及被告自承該車以六角扳手即可發動，顯非正常使用情形
    ，而被告所稱之借車對象，非但不知其真實姓名，連電話、住址亦一概不知，顯
    係杜撰，被告經警查獲時亦有六角扳手一支扣案足證，可見該扳手係隨身使用，
    用以犯罪，有該車及六角扳手相片共六張在卷可考，此外復有車輛竊盜車牌失竊
    資料個別查詢報告表、車輛協尋證明單各一紙附卷可參等情，為其論罪依據。訊
    據被告否認有何竊盜犯行，辯稱：該車係在屏東縣高樹鄉土地甲廟喝酒時，向綽
    號「慶仔」之朋友所借，其不知道「慶仔」的真實姓名、電話及住址，借車時亦
    未拿行車執照等語。
四、經查：
（一）車牌號碼ＷＫ─八二二六號自用小客貨車係丙○○所有，於九十二年六月五日
      下午十時許，在屏東縣里港鄉○○村○○路六五號前失竊之事實，已據丙○○
      於警詢中陳述明確，並有車輛竊盜車牌失竊資料個別查詢報告表、車輛協尋證
      明單各一紙附卷可參，並有贓物認領保管單在卷可按，固堪信為真實。而被告
      係於同年六月七日下午三時許，駕駛該車在屏東縣高樹鄉○○村○○路為警查
      獲之事實，亦迭據被告於警詢、偵查及原審審理時供認在卷屬實。本件被告駕
      駛該車被查獲既與被害人丙○○失竊車輛之時間及地點不同，尚難認被告係竊
      盜之現行犯，且依被告所陳，其取得車輛之地點係在屏東縣高樹鄉長榮村，亦
      與被害人失竊車輛之處所迥異，自難僅因車輛係在被告駕駛中被警查獲，遽認
      被害人失竊之車輛即係被告所竊取。
（二）被告遭警查獲時，自該車取出Ｌ型六角扳手一支，係被告取車時即插在該車之
      鑰匙孔上，用以供該車啟動之用，業據被告供承在卷，且有照片四張可資佐證
      （警卷第二至第三頁、第十六頁至第十七頁），則該Ｌ型六角扳手一支既係用
      以啟動該車之用，自難認該Ｌ型六角扳手係被告隨身攜帶，以供竊取上開車輛
      犯罪所用。
（三）被告自警詢、偵查、原審及本院審理中伊始即否認該車為其所竊，且一再指出
      該車係其向綽號「慶仔」之朋友所借，「慶仔」身材瘦高約一七八甲分、短髮
      、膚黑、兩腳有刺青，是吸毒認識的朋友，並曾陪同警察至高樹、長榮、東振
      、高雄縣美濃鎮等地找尋「慶仔」未獲（警卷十四頁背面）等情，雖其未能明
      確供出「慶仔」之真實姓名及年籍資料，惟此中原因或係被告的確不知，或係
      被告另有隱情，或係被告不願使該位友人陷於刑事訴追，尚難以其未能明確供
      出該車之來源，認其抗辯不可採而逕自推測該車係被告所竊取而得。
（四）被告曾於九十二年八月十六日下午八時許，在屏東縣高樹鄉○○村○○路十九
      號住處，經警查獲其持有車牌號碼ＦＧ－六一一二號丁○○所有之自用小貨車
      ，其於警詢、偵查及原審調查時，均坦承該車係伊於同日上午零時三十分，在
      屏東縣里港鄉○○村○○○路以十字起子所竊取（見高雄縣政府警察局仁武分
      局仁警刑移字第七八四號警卷第二頁、第三頁、台灣屏東地方法院檢察署九十
      二度偵字第四一七四號偵卷第三頁、第二十頁、原審卷第八五頁）。而查該自
      用小貨車為一九九二年份，當時價值約新台幣（下同）八萬元左右，業據被害
      人丁○○陳述屬實（同上警卷第六頁背面），惟被告被查獲本件持有被害人丙
      ○○之自用小客貨車為一九九一年份，當時價值約五萬元，亦據被害人丙○○
      陳明在卷，衡諸常情，前者年份較新，價值較高，後者年份較舊，價值較低，
      且均為持有中被查獲。被告對事後查獲而價值較高之自用小貨車均已坦認竊盜
      ，而已受訴追之危險，自無再就事前查獲而價值較低之本件自用小客貨車否認
      為其所竊取之理，益證本件自用小客貨車確非被告所竊取無訛。
（五）綜上所述，本件被害人丙○○之指訴、車輛竊盜車牌失竊資料個別查詢報告表
      、車輛協尋證明單各一紙、相片六張及扣案之六角扳手一支等情，均僅得證明
      被害人丙○○失竊該車而已。而被告駕駛該失竊車輛被查獲，亦僅能證明被告
      持有被害人丙○○之自用小客貨車而已，不及其他，尚難本此間接證據推認被
      告即有行竊之事實。又縱認被告之抗辯不可採信，除非有積極證據存在，而得
      證明被告確有行竊之事實，否則，即應為有利於被告之認定。此外，復查無其
      他積極證據足資認定被告有何甲訴人所指之加重竊盜犯行，依前揭法條規定及
      判例意旨，自應為被告無罪之諭知。至被告自承借得該車時並未一併取得行車
      執照，是否知悉其所駕駛之上開車輛係屬贓物，而另涉犯刑法第三百四十九條
      第一項之收受贓物罪嫌，因該部分犯罪事實與本件犯罪事實不同，本院不得逕
      予變更法條予以審理，宜由檢察官另行偵查處理，併予敘明。
五、原審因而以被告犯罪不能證明，為被告無罪判決之諭知，尚無不合。檢察官上訴
    意旨，仍認被告加重竊盜之罪證明確而應為有罪判決，指摘原判決不當，提起上
    訴，為無理由，應予駁回。
六、據上論結，應依刑事訴訟法第三百六十八條，判決如主文。
本案經檢察官彭南雄到庭執行職務。
中    華    民    國      九十三      年      二      月     二十四     日
                              臺灣高等法院高雄分院刑事第五庭
                                  審判長法官  曾永宗
                法官  邱永貴
                                        法官  陳明富
右正本證明與原本無異。
不得上訴。
                                  法院書記官  張宗芳
中    華    民    國      九十三      年      二      月    二十五      日
